【裁判字號】    88,易,3439
【裁判日期】    890726
【裁判案由】    詐欺
【裁判全文】
臺灣臺北地方法院刑事判決                        八十八年度易字第三四三九號
    公  訴  人  臺灣臺北地方法院檢察署檢察官
    被      告  乙○○
右列被告因詐欺案件，經檢察官提起公訴（八十八年度偵字第二四八四八號），本院
判決如左：
    主  文
乙○○無罪。
    理  由
一、公訴意旨略以：乙○○係台北市○○街五六號地下一樓金年華三溫暖有限公司（
    起訴書誤載為「同號一樓金年華三溫暖股份有限公司」，下稱金年華公司）股東
    ，於民國八十八年五月間，經由副理丙○○介紹，因而認識甲○○，意圖為自己
    不法之所有，向甲○○佯稱係金年華三溫暖「董事長」邀其入股該店，每股以新
    台幣（下同）一百萬元為單位，甲○○誤信為真，分別於同年八月十二日、十六
    日在該店及台北市○○路、復興南路口交付股款合計一百萬元，詎乙○○嗣並未
    辦理任何入股事宜，股款亦未返還，甲○○始知受騙，因認被告涉有刑法第三百
    三十九條第一項詐欺罪嫌云云。
二、按犯罪事實應依證據認定之，無證據不得推定其犯罪事實。又不能證明被告犯罪
    者，應諭知無罪之判決，刑事訴訟法第一百五十四條、第三百零一條第一項分別
    定有明文。又刑事訴訟上證明之資料，無論其為直接證據或間接證據，均須達於
    通常一般之人均不致於有所懷疑，而得確信其為真實之程度，始得據為有罪之認
    定，若其關於被告是否犯罪之證明未能達此程度，而有合理性懷疑之存在，致使
    無從形成有罪之確信，根據「罪證有疑，利於被告」之證據法則，即不得遽為不
    利被告之認定（最高法院七十六年度台上字第四九八六號判例意旨參照），其以
    情況證據（即間接證據）斷罪時，尤須基於該證據在直接關係上所可證明之他項
    情況事實，本乎推理作用足以確證被告有罪，方為合法，不得徒憑主觀上之推想
    ，將一般經驗上有利被告之其他合理情況逕予排除，此觀諸最高法院三十二年度
    上字第六七號判例意旨亦甚明確。
三、本件公訴人認被告涉有右揭犯行，無非係以上開事實有告訴人甲○○之指述，核
    與證人即金年華三溫暖總經理榮照、副理丙○○之證述情節相符，並有收據二紙
    、協議書及存證信函在卷可資佐證為其論據。
四、訊據被告固坦承確有收受告訴人甲○○一百萬元入股金並出具收據乙事，並有被
    告自承為其簽名之收據二紙在卷可稽，惟堅決否認有詐欺情事，辯稱：伊是金年
    華公司的董事，與總經理丁○○各出資百分之五十，各有暗股，登記董事長僅是
    掛名，因伊欲換掉股東洪源民（人在美國，欠被告二百餘萬元），告訴人以一百
    萬元購買，其後因未談妥，故兩造合意終止合約，同意全額退費給告訴人，嗣伊
    去大陸故未與告訴人聯絡，其後父親又病危，故延誤至今，並無詐欺告訴人等語
    。經查：證人丙○○即金年華公司副理到庭證稱：「丁○○與乙○○各一半股份
    ，董事長是蔡火獅，乙○○從未登記過為董事長，董事長只是掛名，丁○○是總
    經理，董事長無實權，只是掛名，乙○○的股份有百分之五十，沒有稱其他人為
    董事長，只有稱乙○○為董事長」，「有聽說乙○○的股份出售，丁○○說每股
    是一百萬，我再向甲○○講」（參本院八十九年一月十八日訊問筆錄），證人丁○○即金年華公司總經理證稱：「（乙○○）我們分一半股份而合資，我當總經
    理，他當董事長，他對外稱為董事長，名義董事長是蔡火獅，董事長是掛名，業
    務由我執行，故公認乙○○為董事長，稱呼他為王董」，「資金是被告找的，尚
    在公司，被告自己所剩股份多少我不知，他如何找資金我不管，只是我出一半股
    份」，「員工及外面人員皆稱他王董，皆認為董事長是被告」（參本院八十九年
    二月一日訊問筆錄），由上足認，卷附金年華公司變更登記表其上登記之董事固
    為蔡火獅，惟實際上該公司之股款由被告及丁○○各出資百分之五十，該二人對
    其各自之隱名股東負責，對外稱被告為董事長，並由丁○○任該公司總經理之職
    務，職是，被告對告訴人以金年華公司董事長自稱，並告以將公司之股份轉讓與
    告訴人，不能謂為詐術之施用。復查，據告訴人所提被告八十八年九月十六日簽
    署之「退款協議書」上載：「本人乙○○於民國八十八年捌月拾陸日收到甲○○
    先生入股天津街五六號地下一樓金年華三溫暖股金新台幣壹佰萬元整，因無法達
    成協議，今分四期退還該款項．．」，告訴人亦於本院審理時陳稱，被告在邀伊
    入股前，即告知公司虧損情形，入股合約業經終止，找不到被告就急了等語（參
    本院八十九年七月十一日訊問筆錄），亦即，告訴人入股合約既與被告達成解除
    契約之合意，則被告縱未依約履行，亦僅屬民事上債務不履行之問題，不能以詐
    欺罪相繩。再者，告訴人與被告於業已和解，並有被告交付之面額二十萬元、三
    十萬元、五十萬元，合計一百萬元之支票三紙在卷可稽，復查無其他積極證據足
    資認定被告有公訴人所指之犯行，其犯罪自屬不能證明，揆諸首揭說明，依法應
    諭知無罪之判決，以示慎審。
據上論斷，應依刑事訴訟法第三百零一條第一項，判決如主文。
中    華    民    國      八十九      年      七      月      二十六    日
                                      臺灣臺北地方法院刑一庭
                                          法  官  李莉苓
右正本證明與原本無異。
如不服本判決，應於判決送達後十日內，向本院提出上訴狀。
                                          書記官  林慧君
中    華    民    國      八十九      年      七      月      三十一    日


司法院資訊處製作；財團法人民間司法改革基金會備份。
